【裁判字號】    99,交聲,1757
【裁判日期】    991231
【裁判案由】    違反道路交通管理處罰條例聲明異議
【裁判全文】
臺灣桃園地方法院交通事件裁定         99年度交聲字第1757號
原處分機關  交通部公路總局新竹區監理所中壢監理站
異  議  人
即受處分人  徐自強
上列異議人即受處分人因違反道路交通管理處罰條例案件，不服
交通部公路總局新竹區監理所中壢監理站中華民國99年11月22日
壢監裁字第裁53-Z6A013356號違反道路交通管理事件裁決書所為
之處分（原舉發案號：公警局交字第Z6A013356 號），聲明異議
，本院裁定如下：
    主  文
異議駁回。
    理  由
一、原處分意旨略以：異議人即受處分人徐自強於民國99年9 月
    28日上午7 時8 分許，駕駛車牌號碼2D-3135 號自用一般小
    客車行經國道3 號北上31.5公里處，經內政部警政署國道公
    路警察局第六警察隊樹林分隊員警以其有「行速113 公里，
    限速90公里，超速23公里」之違規為由，開立公警局交字第
    Z6A013356 號舉發違反道路交通管理事件通知單（下稱舉發
    通知單）當場舉發。嗣經原處分機關依道路交通管理處罰條
    例第33條第1 項第1 款、第63條第1 項第1 款之規定，裁處
    罰鍰新臺幣（下同）3,500 元，並應記違規點數1 點。
二、異議意旨略以：員警舉發當時天色昏暗，且值上班時間，高
    速公路上行駛車輛很多，異議人所駕駛之車輛前、後及左側
    均有行進中之車輛，員警可能以雷射槍感應出他車之車速，
    誤認異議人所駕駛車輛有超速違規行為，且系爭路段旁設有
    測速照相之標誌，惟員警確未提出照片佐證，另員警於舉發
    當場並未在舉發單上註明測速器之器號或證書編號，而係事
    後才提出該檢驗合格證書，讓人質疑舉發之合法性，為此爰
    依法聲明異議，請求撤銷原處分云云。
三、按駕駛人駕駛汽車之行車速度應依標誌之規定，道路交通安
    全規則第93條第1 項前段定有明文。按汽車行駛於高速公路
    、快速公路或設站管制之道路，不遵使用限制、禁止、行車
    管制及管理事項之管制規則而有「行車速度超過規定之最高
    速限或低於規定之最低速限」之行為者，處汽車駕駛人新臺
    幣（下同）3,000 元以上6,000 元以下罰鍰，並應記違規點
    數1 點，道路交通管理處罰條例第33條第1 項第1 款及第63
    條第1 項第1 款亦有明定。
四、經查：
（一）本件舉發員警於上揭舉發時、地，係以雷射測速儀器進行
      違規採證，而該雷射測速儀器係針對單一車輛進行鎖定測
      速，測速器上有一瞄準鏡，測速時係以瞄準鏡之雷射光點
      ，對準單一受測車輛進行測速（不論該車行駛何車道，以
      測速器瞄準所測之車，即可測得車速），測得之速度及測
      距值，立即顯示於面板上，不受其他車輛干擾，此有內政
      部警政署國道公路警察局第六警察隊99年11月3 日公警六
      交字第0990671397號函附卷可憑。經查，員警執行公務時
      ，本身即受有行政懲處責任之監督，而本案舉發員警與異
      議人並不相識，彼此間亦無任何嫌隙，是倘本案員警係瞄
      準他車而為測速，並測得他車有違規超速之情形，則員警
      自可攔停該車，並對該車駕駛人逕行舉發即可，殊無竟甘
      冒受行政懲處之風險，縱放實際違規之車輛，並攔停異議
      人所駕之車以蓄意構陷異議人之必要，是本案舉發員警確
      係以手持式雷射測速器鎖定異議人所駕駛之車牌號碼2D-3
      135 號自用小客車以進行測速，堪以認定。再者，依前述
      函覆所稱之手持式雷射測速器操作模式，其係鎖定單一車
      輛進行測速，所測得之車速即為受瞄準之受測車輛車速，
      而無誤測為他車車速之可能，是本案舉發員警既係鎖定異
      議人所駕車輛進行測速，則該雷射測速器所顯示之測速結
      果即係異議人所駕車輛之車速，洵堪認定。異議人徒以舉
      發當時道路上仍有其他車輛為由，即認員警有誤認違規車
      輛之可能，尚非可採。
（二）再者，異議人雖爭執員警持用之雷射測速器僅能顯示時間
      、車速，無法顯示車號或有錄影、拍照之功能，其看到媒
      體報導有員警採用此種不具紀錄功能之測速器舉發，經法
      院裁定不罰之案例等語。按舉發機關對於行為人違反行政
      法上義務之行為，應負有舉證之責任，警察機關舉發交通
      違規，為消弭可能之爭議，固宜在現實之科技、經費、現
      場環境等條件下，盡可能採取最完善之採證設備，如舉發
      機關選擇使用不具拍照或錄影等紀錄功能之手持式雷射測
      速器進行舉發，在個案中固較可能為處罰機關或法院質疑
      該舉發行為之正確性，惟此係因原舉發機關未能就行為人
      違規之事實為舉證，並使法院對於被舉發人有該等違規事
      實達於無合理懷疑之程度，而非如異議人所稱，以上開雷
      射測速槍測速即一概不予處罰，是異議人此部分所認，亦
      有誤會。再者，本案所使用之器號PL19004 號雷射測速器
      業經經濟部標準檢驗局於98年12月30日檢定合格（有效期
      限至99年12月31 日 ），檢定合格單號碼為J0GB0000000
      號，此有經濟部標準檢驗局98年12月30日雷射測速儀檢定
      合格證書1 紙在卷可稽，是其準確性亦堪認定。至異議人
      固稱本案舉發員警於舉發現場並未在舉發通知單上載明當
      時所使用雷射測速器之器號及證書編號，經異議人要求註
      明，仍遭員警制止，是難認該檢定合格證書確為舉發當時
      所使用之雷射測速器所有云云，惟查，經本院就本案舉發
      經過電詢本案舉發員警即內政部警政署國道公路警察局第
      六警察隊樹林分隊小隊長張本明，經答稱以：「（問：執
      行以雷射槍測速之勤務時，是否會將該雷射槍枝檢驗合格
      證書一併攜帶外出？）大張在分隊，統一放在隊裡保管。
      但是雷射槍上面有貼紙，註記經濟部標準檢驗局、有效日
      期、檢定合格單號碼，還有一個同字。但是大張的比較詳
      細。至於器號是直接打印在雷射槍上面。（問：若有異議
      人爭執測速槍之準確性時，是否會於舉發單上做任何註記
      以便日後查證？）正常是沒有。如果有爭議，我會出示貼
      紙給違規人看。我從來沒有在舉發單上註記任何東西，我
      會告知如果有爭議，可以去申訴。（問：本件是否曾於舉
      發單上為任何註記？）我不會寫，可能是當事人寫的，應
      該是當事人自己寫的，我沒有寫過這個。如果有可能的話
      ，就是寫雷射槍的器號，如果有申訴，才能調到檢定合格
      號碼。（問：現場是否可能不經聯繫局內同仁即可知道測
      速槍之合格單號碼、有效日期、檢驗單位等資訊？）貼紙
      上面就有了。（問：剛剛傳真過去的舉發通知單通知聯是
      否為你所註記？）那個是當事人寫的，這件我有印象了，
      是我當場拿給他抄的。」等語明確。再查，本件舉發通知
      單（通知聯）之「違規事實欄」後方，確有手書之「J0GB
      0000000 、99.12 、標準局」等註記，此有上開舉發通知
      單1 紙附卷足參，而該註記內容分別為前開經濟部標準檢
      驗局98年12月30日雷射測速儀檢定合格證書內容所示之檢
      定合格單號碼為J0GB0000000 號、有效期限、檢定單位，
      至為明確，且核與員警張本明所稱雷射測速槍上貼紙所載
      內容一致。而該舉發通知單既係由員警於99年9 月28日舉
      發當場即交付異議人收受之「通知聯」，則該通知聯既已
      當場交與異議人留存，其上所載註記自無係由員警於事後
      始補為登載之可能。況且，異議人於本件經警舉發後，於
      99年10月4 日提出之交通違規案件陳述單所檢附之附件即
      上開舉發通知單「通知聯」影本上，即已有上開註記，是
      該註記亦顯無可能係遲至異議人於提出陳述單後，經內政
      部警政署國道公路警察局第六警察隊以99年11月3 日公警
      六交字第0990671397號函函覆並檢送器號PL19004 號雷射
      測速槍之經濟部標準檢驗局雷射測速儀檢定合格證書，因
      此查悉上開檢定合格單號碼、有效期限、檢定單位後，始
      為註記。猶有甚者，該「通知聯」上所載「『標』準局」
      之「標」字，其筆畫簡省之方式、筆順，與異議人於其99
      年10月4 日提出之交通違規案件陳述單所載「合理懷疑應
      是我前之車被照超速之『標』的物」字，復極為雷同。準
      此，堪認前開舉發員警張本明所述，本案員警於舉發當場
      經異議人要求後，為杜爭議，即將其所使用之雷射測速上
      所貼載有該測速槍合格單號、有效期限、檢定單位之貼紙
      出示與異議人，供異議人自行抄寫於其上一節，堪信為真
      。異議人空言否認本案並無任何證據足認舉發當時所使用
      之雷射測速槍即為經濟部標準檢驗局98年12月30日雷射測
      速儀檢定合格證書內容所示之測速槍云云，顯係圖卸之詞
      ，尚無足採。
五、綜上所述，本件異議人確有前揭違規行為，堪以認定。原處
    分機關依道路交通管理處罰條例第33條第1 項第1 款、第63
    條第1 項第1 款，及違反道路交通管理事件統一裁罰基準表
    之規定，裁處異議人罰鍰3,500 元，並記違規點數1 點，核
    無不當。本件聲明異議為無理由，應予駁回。
據上論斷，應依道路交通案件處理辦法第19條，裁定如主文。
中    華    民    國    99    年    12    月    31    日
                  交通法庭法  官  林蕙芳
以上正本證明與原本無異。
如不服本裁定，應於裁定送達後5 日內向本院提出抗告狀。
                          書記官  莊凱男
中    華    民    國   100    年    1     月    4     日

司法院資訊處製作；財團法人民間司法改革基金會備份。
